臺灣高等法院臺中分院刑事判決       100年度上易字第1373號
上  訴  人
即  被  告  張永寶
上列上訴人即被告因詐欺案件，不服臺灣臺中地方法院99年度易
字第2527號中華民國100年8月31日第一審判決（起訴案號：臺灣
臺中地方法院檢察署99年度調偵字第177號），提起上訴，本院
判決如下：
    主  文
上訴駁回。
    理  由
一、依刑事訴訟法第350條、第361條、第362條、第367條規定，
    不服地方法院之第一審判決而上訴者，須提出上訴書狀，並
    應敘述具體理由，為上訴必備之程式；其所提出之書狀未敘
    述上訴理由，或僅曾以言詞陳述上訴理由者，均應於上訴期
    間屆滿後20日內補提理由書於第一審法院。第一審法院經形
    式審查，認逾期未補提上訴理由者，應定期間先命補正；逾
    期未補正者，為上訴不合法律上之程式，應以裁定駁回。倘
    已提出上訴理由，但所提非屬具體理由者，則由第二審法院
    以上訴不合法律上之程式，判決駁回。而所謂具體理由，必
    係依據卷內既有訴訟資料或提出新事證，指摘或表明第一審
    判決有何採證認事、用法或量刑等足以影響判決本旨之不當
    或違法，而構成應予撤銷之具體事由，始克當之（例如：依
    憑證據法則具體指出所採證據何以不具證據能力，或依憑卷
    證資料，明確指出所為證據證明力之判斷如何違背經驗、論
    理法則）；倘僅泛言原判決認定事實錯誤、違背法令、量刑
    失之過重或輕縱，而未依上揭意旨指出具體事由，或形式上
    雖已指出具體事由，然該事由縱使屬實，亦不足以認為原判
    決有何不當或違法者（例如：對不具有調查必要性之證據，
    法院未依聲請調查亦未說明理由，或援用證據不當，但除去
    該證據仍應為同一事實之認定），皆難謂係具體理由，俾與
    第二審上訴制度旨在請求第二審法院撤銷、變更第一審不當
    或違法之判決，以實現個案救濟之立法目的相契合，並節制
    濫行上訴（最高法院97年度台上字第892號判決要旨參照）
    。又理由是否具體，則屬第二審法院審查之範圍，不在命補
    正之列，亦即上訴書狀已記載理由，並有具體之敘述時，其
    上訴既屬合法，第二審法院固應就其理由之是否可取，為實
    體之審理及判斷；如認其上訴書狀雖記載理由，但並未具體
    敘述時，則無須再命補正，可逕認其上訴不合法，以判決駁
    回之（最高法院97年度台上字第4475號判決要旨參照）。
二、經查：本件上訴人即被告張永寶（下稱被告）不服臺灣臺中
    地方法院第一審判決而提起上訴，其上訴理由係以：
  (一)被告因當時欠工程款需要週轉向陳明欽借款3萬元，當時陳
    明欽已收利息3千元，又說要被告開3萬元本票與身分證抵押
    及擔保才可以。
  (二)之前陳明欽用本票告被告詐欺，出庭最後法官裁示到調解委
    員會去調解，當時被告的女兒張美蓮有跟陳明欽商量說我爸
    爸張永寶年紀大、身體又不好，跟陳明欽商量每月分期還陳
    明欽錢，而且陳明欽不接受。
  (三)因被告房子是用租的，所以有搬家，不知道要出庭，不是有
    意逃避，陳明欽說他找不到被告，但陳明欽有我女兒張美蓮
    的電話，在被告被通緝之前，陳明欽有打電話給我女兒張美
    蓮，所以被告不是有詐欺的意思。
  (四)當時被告跟陳明欽借款時，拿身分證給陳明欽時，陳明欽看
    到支票說，支票拿來做擔保，當時被告有跟陳明欽說支票無
    用，沒有辦法兌現，因為相信陳明欽，所以才會放心把支票
    給陳明欽。之前陳明欽用本票告被告詐欺不成立，陳明欽不
    甘心，才用支票告被告詐欺。之前被告的女兒張美蓮有一直
    拜託陳明欽給予分期，陳明欽就是不肯。
三、經查：
  (一)被告於原審之所辯，亦如其上開上訴理由所指否認有詐欺取
    財之犯行，而原審已就被告所辯詳予調查後，認定被告確有
    以交付明知顯無法兌現之支票1紙予告訴人陳明欽供作借款
    擔保等詐術，致告訴人陳明欽因此陷於錯誤，而向告訴人陳
    明欽詐得上開3萬元款項等情，經核原審判決就認定被告犯
    罪所憑之證據，已經詳細調查審酌，經核並無違反證據及論
    理法則。
  (二)又依卷附臺灣高等法院被告前案紀錄表所示（見本院卷第16
    頁），被告固曾因詐欺案件，經臺灣臺中地方法院檢察署檢
    察官以99年度偵字第7017號為不起訴處分，但此係另案告訴
    人許圭以其所持有被告開立之本票告訴被告詐欺案件，有上
    開不起訴處分書在卷可憑（見本院卷第19頁、第20頁）；又
    被告別無其他被訴詐欺案件獲不起訴處分，是被告上訴辯以
    告訴人陳明欽曾持本票告其詐欺，但其獲不起訴處分等語，
    顯不可採。
  (三)量刑輕重，係屬事實審法院得依職權自由裁量之事項，茍已
    斟酌刑法第57條各款所列情狀而未逾越法定刑度，不得遽指
    為違法（最高法院72年度台上字第6696號判例要旨參照）。
    另刑罰之量定，屬法院自由裁量之職權行使，應審酌刑法第
    57條所列各款事由及一切情狀，為酌量輕重之標準，並非漫
    無限制。在同一犯罪事實與情節，如別無其他加重或減輕之
    原因，下級審法院量定之刑，亦無過重或失輕之不當情形，
    則上級審法院對下級審法院之職權行使，原則上應予尊重（
    最高法院85年度台上字第2446號判決要旨參照）。原審於被
    告量刑方面，亦已敘明：「爰審酌被告犯罪之動機、智識程
    度、手段、所詐取之款項非微，又案發迄今已近2年仍未與
    告訴人陳明欽達成和解並賠償損失以獲取告訴人之諒解，‧
    ‧‧其犯罪後態度不佳等一切情狀，量處如主文所示之刑（
    即有期徒刑6月），並諭知易科罰金之折算標準，以示懲儆
    」等語。故原審量刑已斟酌刑法第57條各款所列情狀，尚屬
    妥適，並未逾越法定刑度，依最高法院上開判例、判決意旨
    ，自不得遽指為違法。
  (四)綜上所述，本院依形式上觀察認原審判決認事用法及量刑，
    並無違法或不當之處，被告上訴理由並未依據卷內既有訴訟
    資料或提出新事證，指摘或表明第一審判決有何採證認事、
    用法等足以影響判決本旨之不當或違法，而構成應予撤銷之
    具體事由，自非屬得上訴第二審之具體理由。依上揭法律規
    定及判決意旨，被告提起之第二審上訴不合法律上程式，爰
    不經言詞辯論，判決駁回上訴。
據上論斷，應依刑事訴訟法第367條前段、第372條，判決如主文
。
中    華    民    國   100    年    10    月    27    日
            刑事第十二庭  審判長法  官  康  應  龍
                                法  官  張  靜  琪
                                法  官  王  國  棟
以上正本證明與原本無異。
不得上訴。
                                書記官  廖  昭  容
中    華    民    國   100    年    10    月    27    日